臺灣士林地方法院民事裁定　　　　　 99年度消債更字第136號
債　務　人　余錦章
上列當事人聲請更生事件，本院裁定如下：
    主  文
更生之聲請駁回。
聲請費用由債務人負擔。
    理  由
一、按債務人不能清償債務或有不能清償之虞者，得依本條例所
    定更生或清算程序，清理其債務；債務人與金融機構協商成
    立者，不得聲請更生或清算。但因不可歸責於己之事由，致
    履行顯有重大困難者，不在此限，消費者債務清理條例第3
    條、第151 條第5 項分別定有明文。又聲請更生或清算不合
    程式或不備其他要件者，法院應以裁定駁回之，但其情形可
    以補正者，法院應定期間先命補正，復為同條例第8 條所明
    定。是債務人聲請更生，必以其所能運用之資產扣除生活上
    必要支出後，已經小於負債，以致不能清償，或有具體事實
    足認有不能清償之虞者，方堪許之。至債務人是否不能清償
    或有不能清償之虞，暨協商成立後，是否因不可歸責於己事
    由，陷於履行協商條件有重大困難之情狀，悉應斟酌其全部
    資產、各種收入、勞力價值及信用等狀況定之，非得僅以薪
    資收入多寡為唯一判斷之依據。
二、聲請意旨略以：伊有不能清償債務情事，前曾依照中華民國
    銀行公會會員辦理消費金融案件無擔保債務協商機制請求共
    同協商債務清償方案，並協商成立，協商條件為每月還款新
    臺幣（下同）2 萬6,000 餘元。惟伊嗣於民國96年11月30日
    因遭原任職公司裁員頓失工作，最終毀諾而無法持續償還協
    商款，故伊確係因不可歸責於己，致履行協商條件顯有重大
    困難。且伊無擔保或無優先權之債務總額未逾1,200 萬元，
    復未經法院裁定開始清算程序或宣告破產，爰向本院聲請更
    生云云。
三、惟查：
（一）債務人前於95年間與原台北國際商業銀行股份有限公司（
      現為永豐商業銀行股份有限公司）成立協商，約定自95年
      6 月起按月於每月10日清償2 萬6,385 元，嗣於96年8 月
      未依約繳款（最後一次繳款日為96年7 月），經永豐商業
      銀行股份有限公司於96年9 月10日通報毀諾，此有台新國
      際商業銀行股份有限公司99年12月16日台新總債務協商部
      字第09900018391 號函在卷可稽（見本院卷第162 頁）。
      而債務人原任職之三和汽車股份有限公司（下稱三和公司
      ）則係於96年12月31日終止與債務人間之勞動契約，亦有
      三和公司96年11月30日96和光字第52號函在卷為證。可知
      債務人早於96年底遭資遣以前即為毀諾，其於96年8 月10
      日未繼續履行協商條件，實非因被裁員頓失工作所致，債
      務人前開毀諾事由之主張，顯與事實不符，不能採信。又
      債務人雖於100 年3 月1 日就不可歸責於己之事由，具狀
      改稱係因於96年7 月遭遇詐騙集團，被騙3 萬餘元，致於
      96年8 月10日無力繳納協商款項；另當時任職之公司亦通
      知將於96年底將其資遣云云。惟僅受通知將為資遣即為毀
      諾，非可認屬不可歸責之事由；受詐騙集團詐騙乙節，債
      務人僅空言主張，並未提出相關事證以實其說，亦不能遽
      信。是以，難認債務人於96年8 月未繼續履行協商條件，
      確有不可歸責於己之事由致履行顯有重大困難之情。
（二）再者，債務人名下現有之財產有82年出廠之汽車乙部，91
      筆位於臺北市○○區○○段一小段之土地（下稱系爭土地
      ），及坐落其中1 筆南港區○○段○○段0000-0000 地號
      上，債務人現所居住，門牌號碼為臺北市○○區○○街2
      段245 巷3 號之未辦保存登記建物乙棟，此有98年11月13
      日財政部臺北市國稅局財產歸屬資料清單，系爭土地登記
      第二類謄本及債務人民事陳報狀附卷可憑（見本院卷第45
      至143 頁、第165 至166 頁）。又上開財產之價值，僅以
      系爭土地而言，依98年11月13日財政部臺北市國稅局財產
      歸屬資料清單所載公告現值，總值合計即達730 萬8,840
      元（另債務人現所居住之未辦保存登記建物及82年出廠之
      汽車，其市值尚未估定）。而依債務人所提債權人清冊所
      載，其債務總額為231 萬689 元。從而，憑此債務人負債
      情形，與前述資產價值及債務人陳報目前每月薪資收入3
      萬5,000 元等資力狀況比較，債務人之現有資產顯然大於
      負債，並無不能清償債務或不能清償之虞情事，與消費者
      債務清理條例第3 條所定法定要件不符，亦非可認有履行
      協商條件有重大困難之情。
（三）另因債務人現有資產大於負債，縱於更生程序，依消費者
      債務清理條例第64條第2 項第3 款規定，本院得逕行認可
      之更生方案清償總額亦不得顯低於依清算程序所得受償之
      總額，亦即，以債務人資產價值觀之，債務人須提出全額
      清償之更生條件，本院方得逕行認可之。是債務人銀行公
      會針對協商後毀諾之債務人，既已提供「個別協商一致性
      方案」，而其與全額清償之更生條件相較，對債務人並非
      顯為不利，為使債務人債務得以徹底解決，早日獲得經濟
      生活重生，同時取得全體債權人與債務人間利益平衡，債
      務人或可循上開途逕，與最大債權銀行再次協商，併此敘
      明。
四、綜上所述，本件債務人聲請更生，核與首揭規定准許更生之
    要件不合，且此欠缺屬無從補正，應予以駁回，爰裁定如主
    文。
中    華    民    國   100    年    5     月    26    日
                  民事第一庭  法      官  林政佑
上為正本係照原本作成。
如不服本裁定，應於裁定送達後10日內，以書狀向本院提出抗告
，並繳納抗告費新臺幣1 千元。
中    華    民    國   100    年    5     月    26    日
                              書  記  官  朱亮彰